最高法院刑事判決　　　　　　　　　　　　　　　八十六年度台上字第一○一一號
　　上 訴 人　甲○○
右上訴人因過失致人於死案件，不服台灣高等法院台南分院中華民國八十五年五月七
日第二審判決（八十五年度交上訴字第四一八號，起訴案號：台灣台南地方法院檢察
署八十四年度偵字第三九六六號），提起上訴，本院判決如左：
    主  文
原判決撤銷，發回台灣高等法院台南分院。
    理  由
本件原判決認定：上訴人甲○○於民國八十四年二月十日十六時二十分許，駕駛車號
ＱＸ－五四二二號自小客車，沿台南縣中央公路台十九線海寮段快車道北向南即西港
鄉往台南方向行駛，行駛至台南縣安定鄉海寮村五之九號前時，因該路上車輛較多，
甲○○欲進入慢車道超車，應注意汽車在快慢車道間變換車道時，應與各車道來車保
持安全距離，且按其當時情節，又非不能注意，竟疏未注意後方來車，亦未打方向燈
，即貿然向右切入慢車道，適有少年李敏豪無照駕駛車號ＵＷＺ－七七七號輕機車沿
該路段慢車道自後駛來，另少年陳雯政亦無照駕駛車號ＶＨＨ－五二七號輕機車，後
載周昭賢，同向行駛在李敏豪之機車後方，兩輛機車均疏未注意車前狀況，陳雯政之
機車且未與李敏豪之機車保持適當距離，嗣李敏豪之機車因突遇甲○○之自小客車突
然切入慢車道，立即緊急剎車，陳雯政之機車應變不及，自後追撞李敏豪之機車，致
其後載之周昭賢猝不及防，失去平衡，倒地致腦挫傷（對衝性）合併顱內出血、左頂
骨背部挫傷合併血腫，經送醫延至同日二十一時許不治死亡。甲○○肇事後曾將車暫
停於肇事現場前自照後鏡觀察狀況，旋即駕車離去，適為李敏豪、陳雯政及同行之黃
盈泰記下車型、車色及約略之車牌號碼，經警循線追查偵破等情。因而維持第一審論
處上訴人因過失致人於死罪刑之判決，駁回上訴人在第二審之上訴，固非無見。惟查
：犯罪事實應依證據認定，有罪之判決書內並應將認定犯罪事實所憑之證據，於理由
內記載，為刑事訴訟法第一百五十四條、第三百十條第一款所明定，此項證據，自係
指實際上確係存在，就該案卷宗不難考見者而言，如判決書內所記載之證據，與原卷
內容顯不相符，即其判決基以認定犯罪之根據實際上並不存在，自屬採證違法。本件
第一審判決為前開認定，係以證人陳雯政、李敏豪及黃盈泰三人於警訊中即一致指述
：上訴人駕車未打方向燈，突然切入慢車道，導致慢車道後方來車應變不及而肇事，
當時因上訴人曾停下來自照後鏡往後看，但一會兒就開走等語，經核與上訴人所自承
：伊行經該路段，曾停車由照後鏡看到機車擦撞，有人跌倒各詞情節相符，足證上訴
人行經該路段曾因疏未注意任意超車而肇生本件車禍，否則苟事不關己，何須無故停
車觀看云云，為其主要論據。然查卷內筆錄，上訴人於警訊及偵、審中，均稱行經前
開路段時，係跟隨前車行進，而於行進中從後視鏡發現車禍。並否認伊曾經停車觀看
情事（見相驗卷第三十五、三十六、四十三、四十五頁，一審卷第十三、四十七、七
十七、七十八頁）。是前開所引上訴人自承停車觀看一節，乃卷內所不存在之證據。
第一審竟憑以認定事實，顯違證據法則。就此，原審未予糾正，反謂上訴人亦自承有
停車目睹本件車禍情形云云，亦有違誤。上訴意旨，執此指摘原判決違法，非無理由
，應認原判決有撤銷發回更審之原因。又本件雖係刑事訴訟法第三百七十六條第一款
所列之案件，惟於修正刑事訴訟法施行前，原得上訴於第三審法院，且已繫屬於法院
，依刑事訴訟法施行法第五條第一項規定，仍應依施行前之法定程序終結之，附此
明。
據上論結，應依刑事訴訟法第三百九十七條、第四百零一條，判決如主文。
中      華      民      國    八十六    年      二      月    二十七    日
                              最高法院刑事第六庭
                                  審判長法官  黃  劍  青
                                        法官  劉  敬  一
                                        法官  林  增  福
                                        法官  林  文  豐
                                        法官  邵  燕  玲
      右正本證明與原本無異
                                              書  記  官
中      華      民      國    八十六    年      三      月     十一     日
